臺灣高等法院高雄分院刑事裁定　　　　　96年度交抗字第32號
抗告人即
受處分人　甲　○
上列抗告人因違反道路交通管理處罰條例聲明異議案件，不服臺
灣高雄地方法院中華民國95年12月29日裁定（95年度交聲字第78
8 號），提起抗告，本院裁定如下：
    主  文
抗告駁回。
    理  由
一、抗告意旨略以：抗告人於民國95年5 月2 日20時許，騎輕機
    車，行經高雄市○○○路939 巷口，兩邊馬路，或施工中，
    或被封閉，架設於路口之號誌燈，形同虛設，抗告人騎車經
    過該路口，竟被開罰單，警員顯然不了解路況云云。
二、道路交通管理處罰條例於民國94年12月28日修正公布，並於
    95年7 月1 日施行。按汽車駕駛人，行經有燈光號誌管制之
    交岔路口闖紅燈者，處新臺幣（下同）1,800 元以上5,400
    元以下罰鍰；並記違規點數3 點，修正前道路交通管理處罰
    條例第53條、第63條第1 項第3 款定有明文。修正後，上開
    罰鍰及違規記點之規定均不變，僅第53條將紅燈右轉之闖紅
    燈行為另訂於該條第2 項而處以較低之罰鍰，惟因本案抗告
    人所涉之闖紅燈違規行為與紅燈右轉無關，是本件交通違規
    案件所涉上開規定，修正前後實質上並無不同，比較上亦無
    何者較有利之差別。再按，道路交通管理處罰條例本質上係
    屬行政罰而非刑罰，雖該條例本身未設有法律變更比較之規
    定，惟於94年2 月5 日公布，嗣於95年2 月5 日生效施行之
    行政罰法，則係屬行政罰之基本法，自可援引適用（此參照
    行政罰法第1 條規定即明）；而該法第5 條規定：「行為後
    法律或自治條例有變更者，適用行政機關最初裁處時之法律
    或自治條例。但裁處前之法律或自治條例有利於受處罰者，
    適用最有利於受處罰者之規定」，乃明定行政罰之法律或自
    治條例變更時之適用，係採「從新從輕」之處罰原則，亦即
    於行為後、行政機關最初裁處前之法律或自治條例有變更者
    ，原則上係「從新」，適用行政機關最初裁處時之法律或自
    治條例；僅於裁處前之法律或自治條例有利於受處罰者，始
    例外「從輕」，適用最有利於受處罰者之規定。是以，本件
    抗告人駕車行經有燈光號誌管制之交岔路口闖紅燈之行為係
    在前揭道路交通管理處罰條例修正施行前，而行政機關最初
    裁處時已係該條例修正施行後之95年10月17日，因修正前後
    之處罰規定均屬一致，並無有利與否之差別，自應「從新」
    而逕依修正後之規定裁罰，合先敘明。
三、查：抗告人於民國95年5 月2 日20時許，駕駛車號WAD- 727
    號機車，行經設有燈光號誌管制之高雄市○○○路與中華五
    路939 巷交岔路口，並於中華五路969 巷口為警攔查乙節，
    為抗告人所是認，堪認屬實。而當日值勤攔查之員警黃文田
    與抗告人素昧平生，且無怨隙，衡情應無設詞誣陷異議人之
    動機，如抗告人並無闖紅燈情形，員警黃文田自無攔車再加
    以舉發之理。雖抗告人辯稱員警黃文田係因視覺上之誤差致
    誤判其闖紅燈云云，惟此僅係抗告人主觀之臆測而已，並無
    任何證據以佐其說。再者，交通警員開單舉發違反道路交通
    管理處罰條例違規事實，本質上為行政處分，係公務員基於
    職務上公權力，依法就特定之具體事件所為具公法上效果之
    單方行政行為，倘公務員一切行政執法行為均須留存科學儀
    器證據方得取締不法，則國家行政執法勢必窒礙難行，考量
    當場攔檢取締之交通違規案件，有其突發性、臨時性及急迫
    性，自難以苛責警員必以科學儀器照相存證始得舉發。故受
    處分人若無法就執勤警員之舉發有誤提出相關證據以供調查
    ，復無任何證據足資證明警員有捏造事實違法取締情事，則
    執勤警員本其維護交通秩序及安全之職責所為之舉發，自應
    受到合法、正確之推定。綜上所述，本件抗告人確有闖紅燈
    之行為，應堪認定，抗告人否認有闖紅燈之行為，不足採信
    。又上開路口兩側馬路，縱有施工或封閉馬路之情形，一般
    民眾行車仍應遵守號誌之規定，尚難執此免除違規行為之處
    罰。從而，原法院維持原處分機關依上開規定，裁處抗告人
    罰鍰4,500 元，並記違規點數3 點，而駁回抗告人之異議，
    經核無違誤。本件抗告為理由，應予駁回。
四、據上論結，應依道路交通案件處理辦法第26條，刑事訴訟法
    第412條，裁定如主文。
中　　華　　民　　國　　96　　年　　3 　　月　　8 　　日
                  刑事第六庭    審判長法  官 王憲義
                                      法  官 張盛喜
                                      法  官 李璧君
以上正本證明與原本無異。
不得再抗告。
中　　華　　民　　國　　96　　年　　3 　　月　　8 　　日
　　　　　　　　　　　　　　　　　　　書記官 張文斌
